【裁判字號】    90,交簡上,18
【裁判日期】    900514
【裁判案由】    公共危險
【裁判全文】
臺灣高雄地方法院刑事判決                          九十年度交簡上字第一八號
    上  訴  人  臺灣高雄地方法院檢察署檢察官
    被      告  甲○○
右列上訴人因被告公共危險案件，不服臺灣高雄地方法院高雄簡易庭於中華民國九十
年二月六日八十九年度雄交簡字第一三九六號第一審判決（起訴案號：八十九年度偵
字第二三０六六號）提起上訴，本院判決如左：
    主  文
原判決撤銷。
甲○○服用酒類，不能安全駕駛動力交通工具而駕駛，處有期徒刑伍月，如易科罰金
，以參佰元折算壹日。
    事  實
一、甲○○於民國（下同）七十五年間因妨害自由案件，判處有期徒刑四年八月確定
    ，嗣於七十七年減刑為二年四月在案，於七十九年一月七日執行完畢（不構成累
    犯），明知服用酒類已達不能安全駕駛之程度時，即不得駕駛動力交通工具，竟
    於八十九年十月十一日下午七、八時許開始飲酒，酒後已達不能安全駕駛之狀態
    ，仍駕駛車牌號碼Ｎ０—七七四一號自用小客車返家，嗣於八十九年十月十二日
    上午五時十分許，駕車行經高雄市○○區○○街七十四號前，因不能安全駕駛而
    與薛邱鵠騎乘之車牌號碼ＹＴＬ─六八七號機車發生擦撞，致薛邱鵠人車倒地（
    薛邱鵠送醫後，已於八十九年十一月三日不治死亡，甲○○過失致人於死案件，
    現由檢察官另案偵辦中）。嗣經警據報趕赴現場，並於八十九年十月十二日上午
    五時四十九分許施以酒精濃度測試，測得呼氣酒精濃度高達每公升０．八四毫克
    ，始知悉上情。
二、案經高雄市政府警察局小港分局移送臺灣高雄地方法院檢察署檢察官偵查起訴。
    理  由
一、被告甲○○於本院審理時未到庭，惟查，被告右開服用酒類致不能安全駕駛，仍
    駕駛自小客車之公共危險犯行，業據其於警訊中坦承：我於八十九年十月十一日
    下午七、八時許開始飲酒，飲酒後駕車上路，於翌日上午五時十分許在高雄市○
    ○區○○街七十四號前與案外人薛邱鵠騎乘之機車擦撞等語（見被告警訊筆錄）
    ，且據證人即至現場處理之警員傅仁邦於本院審理中到庭證述：我據報趕至肇事
    現場處理時，聞到被告身上有酒味，並有多話、講話大聲、答非所問、注意力無
    法集中之情形等語綦詳（本院九十年四月十日訊問筆錄）；而被告肇事後於八十
    九年十月十二日上午五時四十九分許，經警施以酒精濃度測試，測得呼氣酒精濃
    度高達每公升０．八四毫克等情，有酒精濃度測試單一紙附於警卷可稽。
二、再按刑法第一百八十五條之三規定所謂「不能安全駕駛」，乃抽象危險犯，不以
    發生具體危險為必要，若因而發生事故，益徵證明其已不能安全駕駛；且就醫學
    文獻所知，酒精對人體造成之影響，於呼氣酒精濃度達每公升○．二五毫克，會
    有輕度中毒，造成輕度協調功能降低之現象，肇事率為一般正常人之二倍；呼氣
    酒精濃度達每公升０．四毫克時，有多話、感覺障礙，肇事率為一般正常人之六
    倍；呼氣酒精濃度達每公升０．五毫克時，屬輕至中度中毒，出現反應較慢，感
    覺減低，影響駕駛現象；呼氣酒精濃度達每公升０．七五毫克時，出現噁心、步
    履蹣跚，肇事率為一般正常人之五十倍，此有台北醫學院附設醫院精神科主任蔡
    尚穎著「酒精對人體生理與行為之影響」一文可參。本件被告飲酒後駕車，於八
    十九年十月十一日上午五時十分許肇事，經警於同日上午五時四十九分許施以酒
    精測試，測得呼氣酒精濃度達每公升０．八四毫克，已如上述，再參酌證人傅仁
    邦上開證詞，依上開說明，足認被告飲酒後駕車返家時，已達不能安全駕駛動力
    交通工具之狀態。本件事證明確，被告所犯公共危險犯行，洵堪認定。
三、核被告甲○○所為，係犯刑法第一百八十五條之三服用酒類致不能安全駕駛動力
    交通工具罪。原審予以論罪科刑，固非無見，惟查，刑法第一百八十五條之三公
    共危險罪，係就駕駛人服用酒類致不能安全駕駛動力交通工具而駕駛之行為科以
    刑罰；而道路交通管理處罰條例第八十六條第一項規定汽車駕駛人酒醉駕車，因
    而致人受傷或死，依法應負刑事責任者，加重其刑至二分之一，則指汽車駕駛人
    因酒醉駕車肇事，致被害人死、傷，依法應負殺人或傷害等刑事責任時，始有加
    重其刑之適用。依上開說明，本件被告所犯刑法第一百八十五條之三公共危險罪
    ，自不得再依道路交通管理處罰條例第八十六條第一項之規定加重其刑，原判決
    援引上開法條，加重其刑，顯有違誤。又按修正前刑法第四十一條易科罰金之折
    算標準，業經總統於九十年一月十日公布為現行刑法第四十一條第一項，並於同
    年月十二日生效，依刑法第二條第一項前段從新從輕原則，應依修正後刑法第四
    十一條第一項前段之規定對於被告最為有利，原判決科處被告有期徒刑五月，及
    諭知易科罰金之折算標準，惟漏未就易科罰金之折算標準為新舊法之比較，亦有
    疏漏。上訴人循案外人薛邱鵠之夫乙○○之聲請，指摘被告酒後駕車，致案外人
    薛邱鵠死亡，情節至為嚴重，原審判決量刑顯然過輕，不能遏止酒後駕車歪風云
    云，固無理由，但原判決既有上開可議之處，自應由本院予以撤銷改判。爰審酌
    被告於飲酒後已不能安全駕車，猶貿然駕車上路，致自己及其他駕駛人、行人於
    使用道路時生危險之虞，顯然無視於自己及其他參與道路交通之不特定人之生命
    、身體安全，且被告於肇事後經警施以呼氣酒精濃度測試結果高達每公升０．八
    四毫克，足見其飲酒過量，情節非輕等一切情狀，爰量處如主文第二項所示之刑
    ，並諭知易科罰金之折算標準。再按修正前刑法第四十一條易科罰金之折算標準
    ，業經總統於九十年一月十日公布為現行刑法第四十一條第一項，並於同年月十
    二日生效，依刑法第二條第一項前段從新從輕原則，應依修正後刑法第四十一條
    第一項前段之規定對於被告最為有利。
四、被告經合法傳喚，無正當理由不到庭，爰不待其陳述逕行判決。
五、據上論斷，應依刑事訴訟法第四百五十五條之一第一項、第三項、第三百六十九
    條第一項前段、第二百九十九條第一項前段、第三百七十一條、刑法第二條第一
    項前段、第一百八十五條之三、第四十一條第一項前段，罰金罰鍰提高標準條例
    第二條，判決如主文。
本案經檢察官周天畏到庭執行職務。
中      華      民      國    九十      年      五      月    十四    日
                                  臺灣高雄地方法院交通法庭
                                      審判長法  官  李  嘉  興
                                            法  官  張  維  君
                                            法  官  張  桂  美
右正本證明與原本無異。
本件不得上訴。
                                            書記官  吳  金  霞
中      華      民      國    九十      年      五      月    十五    日


司法院資訊處製作；財團法人民間司法改革基金會備份。
